最高法院民事判決　　　　　　　　　　　　　　　八十七年度台上字第一○七四號
　　　上　訴　人　臺灣航業股份有限公司
　　　法定代理人　徐 希 學
　　　被 上訴 人　林 再 添.
　　　　　　　　　戴徐輔寶
　　　　　　　　　張 玉 英
右當事人間請求拆屋還地事件，上訴人對於中華民國八十六年四月二十九日台灣高等
法院第二審更審判決（八十五年度上更(一)字第三七一號），提起上訴，本院判決如左
：
    主  文
原判決除假執行部分外廢棄，發回台灣高等法院。
    理  由
本件上訴人主張：坐落基隆市○○區○○段三小段一－四地號土地（下稱系爭土地）
為伊所有，被上訴人林再添、戴徐輔寶、張玉英之門牌為基隆市○○路六、一○、一
二號房屋，即如第一審判決附圖Ａ、Ｃ、Ｄ所示建物，均無合法權源而占有使用系爭
土地，爰依民法第七百六十七條規定，求為命被上訴人分別將上開房屋拆除，並將土
地返還於伊之判決（上訴人另對訴外人王花子、林正彬訴訟部分已告確定）。
被上訴人則以：上訴人曾於民國五十二年間對伊之前手陳傅志戎、周于桂華、李王玉
提起拆屋還地訴訟，經臺灣基隆地方法院（下稱基隆地院）以五十二年度訴字第三二
八號判決確定，伊等為該事件之繼受人，為確定判決效力所及，上訴人自不得再行起
訴。且上訴人已與伊之前手就系爭土地訂立買賣契約，伊並以簡易交付之方式由前手
占有該地，故非無權占有。況伊已因時效完成取得地上權，房屋占用土地亦已逾十五
年，上訴人拆屋之請求權已罹時效消滅等語。資為抗辯。
原審將第一審所為上訴人勝訴之判決廢棄，改判駁回其訴，係以：系爭土地係上訴人
所有，地上如第一審判決附圖所示Ａ、Ｃ、Ｄ部分即門牌基隆市○○路六、一○、一
二號系爭房屋，依序為被上訴人林再添、戴徐輔寶、張玉英所有之事實，有土地登記
簿謄本、所有權狀影本可稽，並經第一審法院履勘測量屬實。上訴人前以坐落基隆市
○○段三小段一地號土地屬其所有，本於物上請求權，訴請陳傅志戎、周于桂華、李
王玉依序應將該地上當時之門牌基隆市○○路三五－二六號、三五－二七號、三五－
二五號房屋拆除，分別將土地七點六六一五坪、七點二四五六坪、四點二九七○坪回
復原狀返還上訴人，經基隆地院五十二年度訴字第三二八號判決上訴人勝訴；李王玉
未提起上訴而告確定；陳傅志戎、周于桂華提起上訴，惟未遵限繳納上訴費用，經臺
灣高等法院五十三年度上更(一)字第四○二號裁定駁回上訴亦告確定。上開確定判決之
訴訟卷宗，因逾保存年限業已銷燬，無法調閱，而兩造皆無法提出該判決所附之複丈
圖，與系爭房屋坐落土地之位置、範圍比對，然確定判決所謂之基隆市○○段○○段
一地號土地，於六十六年間分割出同段三小段一－四地號土地，即為系爭土地，有基
隆市地政事務所八十五年十二月十二日基信地所二字第三二二二號函及土地登記謄
本可按。確定判決所謂之基隆市○○路三五－二六號、三五－二七號、三五－二五號
房屋，於五十三年七月十三日改編為門牌基隆市淡水巷七號、一一號、一三號後，復
於六十年十月間整編為基隆市○○路六、一○、一二號，即為系爭房屋，亦有基隆市
信義區戶政事務所八十六年二月十八日基信戶字第五九七號函、八十六年一月十八日
基信戶字第一五一號函明在卷。基隆市稅捐稽徵處信義分處八十五年十二月九日
基稅信二字第一四五三四號函送之系爭三間房屋稅籍登記表，其有關房屋標示查丈紀
錄欄，均記載該等房屋建造日期係在五十年；義六路六號房屋載現所有人為林再添，
前為王張素雲，面積六點二二坪，稅籍三二二九號等情，與陳傅志戎就信一路三五－
二六號房屋於五十二、五十七年間繳納房屋稅通知書上之房屋稅籍完全相同；義六路
一○號房屋所有人則載為戴徐輔寶，面積六點二二坪；義六路一二號房屋載現所有人
為張玉英，前所有人依序為丁張顯、劉呂馨、李連三、李王玉，面積四坪。衡該確定
判決所示房屋與系爭房屋坐落之土地相同，整編後之門牌皆能相連貫，建造年間均在
該確定判決前之五十年間，面積相若，可見該確定判決中所示信一路三五－二六號、
三五－二七號、三五－二五號房屋即係系爭義六路六號、一○號、一二號房屋，應無
疑義。系爭房屋測量之面積，與確定判決所示各該房屋面積及稅籍登記表中所載房屋
面積固稍有差異，但審諸前後測量時間相隔甚久，而測量技術日有改進，故測量結果
稍有出入，亦屬常情，仍不影響各該房屋之同一性。上訴人主張系爭房屋之面積與確
定判決所示房屋之面積並非完全相同，並非相同之房屋乙節，為無可取。上訴人於前
開確定判決既以所有權之物權關係為訴訟標的，而被上訴人均在確定判決後始受讓該
等房屋，自屬該確定判決當事人之繼受人，應為判決之既判力所及。上訴人對被上訴
人提起本件訴訟，於法不合等詞。為其判斷之基礎。
查基隆地院五十二年度訴字第三二八號確定判決，其主文除命「被告李王玉應將坐落
基隆市○○段○○段一地號所在即門牌信一路三五－二五號房屋拆除將土地四點二九
七○坪回復原狀返還與原告」、「被告陳傅志戎應將坐落基隆市○○段○○段一地號
所在即門牌信一路三五－二六號房屋拆除將土地七點六六一五坪回復原狀返還與原告
」外，亦命「被告劉紅棗應將坐落基隆市○○段○○段一地號所在即門牌信一路三五
－二五號房屋拆除將土地七點五四三五坪回復原狀返還與原告」、「被告王富喜應將
坐落基隆市○○段○○段一地號所在即門牌信一路三五－二六號房屋拆除將土地七點
○七三二坪回復原狀返還與原告」（見原審上字卷第一四五、一四六頁，更(一)字卷第
一○○頁正、反面）。顯見坐落基隆市○○段○○段一地號地上門牌信一路三五－二
五號及門牌信一路三五－二六號房屋各有二棟，其面積並不相同，出入甚鉅，所有人
亦各異。原審以該確定判決所示房屋與系爭房屋坐落之土地相同，整編後之門牌皆能
相連貫，建造年間均在該確定判決前之五十年間，面積相若，而認定該確定判決中所
示信一路三五－二六號、三五－二五號房屋即係系爭義六路六號、一二號房屋，與卷
存資料不符，於法自有未合。其次，原審既認基隆地院五十二年度訴字第三二八號訴
訟卷宗因逾保存年限業已銷毀，無法調閱，兩造亦均無法提出該確定判決所附之複丈
圖以與被上訴人所有之系爭房屋坐落土地之位置、範圍比對；復謂坐落土地相同，測
量結果因技術進步而生差異，及整編門牌可以連貫，並不影響確定判決中所示信一路
三五－二六號、三五－二七號、三五－二五號房屋與系爭義六路六號、一○號、一二
號房屋之同一性，所為之論斷，尤屬矛盾。上訴論旨，指摘原判決不當，求予廢棄，
非無理由。
據上論結，本件上訴為有理由，依民事訴訟法第四百七十七條第一項、第四百七十八
條第一項，判決如主文。
中      華      民      國    八十七    年     五       月      八      日
                              最高法院民事第三庭
                                  審判長法官  范  秉  閣
                                        法官  朱  建  男
                                        法官  曾  煌  圳
                                        法官  許  澍  林
                                        法官  鄭  玉  山
      右正本證明與原本無異
                                              書  記  官
中      華      民      國    八十七    年     五       月    二十五    日
